【裁判字號】    90,上訴,2499
【裁判日期】    900829
【裁判案由】    違反稅捐稽徵法等
【裁判全文】
臺灣高等法院刑事判決                            九十年度上訴字第二四九九號
    上  訴  人
    即  被  告  丙○○
右上訴人，因違反稅捐稽徵法等案件，不服臺灣桃園地方法院，八十八年度易緝字第
五七號，中華民國九十年五月三十一日第一審判決（起訴案號：臺灣桃園地方法院檢
察署八十二年度偵字第一四四一四號）提起上訴，本院判決如左：
    主      文
原判決撤銷。
丙○○共同納稅義務人以詐術逃漏稅捐，累犯，處罰金新台幣伍萬元，如易服勞役，
以銀圓佰元即新台幣玖佰元折算壹日。
    事      實
一、丙○○曾於民國七十九年間與甲○○（業經另案判決罰金新台幣伍萬元確定執行
    完畢）通姦因妨害家庭案件為本院判處有期徒刑六月確定，於七十九年七月十二
    日易科罰金執行完畢，與甲○○共同為使其二人所生之非婚生子日後有所保障，
    遂徵得丙○○之父鄧棋團之同意，願將丙○○於七十八年間贈與鄧棋團之坐落桃
    園縣龜山鄉○○○段牛角坡小段第一九七地號土地，贈與移轉登記予甲○○，丙
    ○○明知甲○○與鄧棋團間係屬贈與，並無買賣上開土地之事實，且如以買賣為
    原因辦理移轉登記，贈與人鄧棋團則無庸課徵贈與稅，丙○○竟與鄧棋團、甲○
    ○共同基於犯意之聯絡，為逃漏贈與土地應課徵之贈與稅新台幣（下同）二萬零
    四百六十元，於八十一年三月間利用不知情之代書游素貞，虛擬土地買賣所有權
    移轉契約書，將上開土地以買賣為由，向桃園縣稅捐稽徵處承辦人員取得免徵土
    地增值稅文書後，向桃園縣桃園地政事務所申請移轉登記予甲○○，使該管地政
    事務所不知情之承辦人員，將前述不實之登記原因登載於職務上所掌之土地登記
    簿上，足以生損害於地政登記管理及稅捐機關課徵稅捐之正確性，並因而逃漏上
    開稅捐。
二、案經乙○○訴由臺灣桃園地方法院檢察署檢察官偵查起訴，嗣經原審法院通緝歸
    案。
    理      由
一、訊據上訴人即被告丙○○坦承有與甲○○委託代書將右揭鄧棋團名義之土地，以
    買賣作原因，申請地政機關將土地所有權移轉登記予甲○○等情不諱，核與證人
    即承辦代書游素貞證述情節相符（八十三年易字第二九九三號卷第五九頁），並
    有土地登記申請書、土地買賣所有權移轉契約書、土地登記簿影本等在卷可稽（
    八十三年偵續字第四六號卷第三十二頁、第三十五頁、第三十六頁、第四十三頁
    ），被告丙○○雖矢口否認有右揭犯行，辯稱：前開第一九七地號土地確係甲○
    ○以三百萬元向鄧棋團購得云云，證人甲○○在原審亦附和其詞。（易緝卷第六
    十二頁）惟查：(1)證人甲○○未交付丙○○任何前開土地價金，丙○○向甲○○
    陳稱是要辦給其二人所生之子乙節，業據證人甲○○最初於八十二年十二月十二
    日檢察官偵查中已供承甚詳（見八十二年偵字第一四四一四號卷第二十八頁）；
    (2)證人鄧棋團於偵查中證稱：三百萬元價金是向丙○○拿得等語（見八十三年偵
    續字第四十六號卷第七十五頁背面），與其妻鄧楊月嬌於原審法院八十三年度易
    字第二九九三號偽造文書案件中證稱：他（指甲○○）「一次拿全部現金給我」
    等語（八十三年易字第二九九三號卷第二十一頁正面），關於交付金錢之人，二
    人所述顯不相符；(3)證人甲○○雖另辯稱：有賣不動產陸續交付金錢予丙○○清
    償龜山鄉農會貸款等語，然查證人甲○○於八十三年七月一日檢察官偵查中訊以
    以多少價金向鄧棋團購買右揭土地時則答稱：以二、三百萬元向鄧棋團買云云（
    偵續字第四六號卷第七十五頁正面），如證人甲○○確有給付購買土地之價金，
    伊以給付價金之數額竟無法確定，是證人甲○○所證有給付價金之語，已有可疑
    ，再查證人甲○○出售竹南營盤邊段不動產，收受價金均在八十年間，此有被告
    甲○○提出之買賣契約書一份可稽（八十三年易字第二九九三號卷第七六頁至七
    八頁），而被告丙○○於八十一年三月間始清償農會貸款有清償證明書在卷可按
    （八十三年易字第二九九三號卷第二十六頁），二者顯不相關，證人甲○○另出
    售台中縣龍井鄉之不動產，於七十九年十一月已登記移轉完畢，此有土地登記簿
    在卷足憑（八十三年易字第二九九三號卷第三三頁），而被告丙○○貸款時間為
    八十年五月，二者亦不相合；況被告丙○○於八十三年六月間曾向檢察官提出答
    辯狀，其內敘明：其父母親為了保障證人甲○○母子將來生活，乃決定將鄧家一
    份房地過戶與證人甲○○母子，其因此多次將房地產要過戶之事告知邱女等語（
    八十三年偵續字第四六號卷第四九頁），核與證人甲○○於上開檢察官初訊時供
    述相符，是證人甲○○所述有付價金購買右開不動產之語，顯非事實，因而證人
    鄧棋團、鄧楊月嬌、甲○○上開之語，自不得採為被告丙○○有利之認定，從而
    被告丙○○有與贈與人鄧棋團、受贈人甲○○共同為逃漏贈與稅，而虛以土地買
    賣為由，辦理土地所有權移轉登記至明。(4)此外復有財政部台灣省北區國稅局桃
    園縣分局：八十三年十一月十七日北區國稅桃縣審字第八三五０七三四號函覆前
    揭土地應課贈與稅情形，及桃園縣稅捐稽徵處八十三年十一月十日八三桃稅財字
    第八三一一二九四０號函覆前揭一九七號土地買賣所徵土地增值稅額為零元在卷
    可參（八十三年易字第二九九三號卷第九十九頁正面、第一０二頁背面）。(5)綜
    上所述，被告丙○○事證已臻明確，其犯行堪以認定。
二、查右揭土地所有權名義為鄧棋團，其係要贈與甲○○，為逃漏贈與土地應課徵之
    贈與稅，竟未以贈與為由而以買賣為由將所有權移轉登記予甲○○，其逃漏贈與
    稅人雖為贈與人鄧棋團，惟丙○○與鄧棋團、甲○○既有犯意聯絡行為分擔，即
    應共負刑責，核被告丙○○所為，係犯刑法第二百十四條及稅捐稽徵法第四十一
    條之罪，所犯上開二罪間有方法結果之牽連關係，應從一重論以稅捐稽徵法第四
    十一條之罪。被告與甲○○、鄧棋團間有犯意之聯絡及行為之分擔，為共同正犯
    。公訴人就被告違反稅捐稽徵法第四十一條部分雖漏未起訴，惟此部分與前開已
    起訴部分，有牽連犯裁判上一罪之關係為起訴效力所及，本院自應併予審理。又
    被告於七十九年間因妨害家庭罪，經本院判處有期徒刑五月確定，於七十九年九
    月十二日執行完畢，有臺灣桃園地方法院檢察署刑案資料查註紀錄表一紙附卷足
    憑，其於刑之執行完畢後五年內再犯有期徒刑以上之本罪，為累犯，應依刑法第
    四十七條規定加重其刑。
三、原審對被告據以論科，固非無見，惟原判決未將鄧棋團論以共同正犯，已有未洽
    ，又右揭土地所有權移轉登記，係由不知情之代書游素貞辦理，原判決誤為代書
    呂理慶，亦有不適，被告上訴意旨否認犯罪，雖無理由，惟原判決既有可議，即
    屬無可維持，應由本院將原判決撤銷改判。爰審酌被告犯罪之動機、目的、方法
    、所生之危害及其於犯罪後之態度等及其他一切情狀，量處如主文第二項所示之
    刑，又罰金罰鍰提高標準條例第二條於八十二年二月五日經修正公布，於同年月
    七日生效，其中易科罰金、易服勞役之折算標準均就原定數額提高為一百倍折算
    一日，比較新舊法之結果，關於易服勞役部分，以修正後之罰金罰鍰提高標準條
    例對被告較為有利，諭知如主文所示之易服勞役之折算標準。
四、公訴意旨略以：被告丙○○於七十五年七月三十日，曾立保證書將其名下之房屋
    及土地所有權狀歸其妻乙○○所有，嗣於七十九年間因與甲○○（另結）相通姦
    ，為法院判處有罪確定，丙○○為規避其責，竟於八十一年六月間，未經甲○○
    之同意，擅自將所有坐落桃園縣龜山鄉○○○○段一九八地號土地，虛偽設定本
    金最高限額新臺幣（下同）五百萬元之扺押權予甲○○，因認被告涉犯刑法第二
    百十六條、第二百十條、第二百十四條之罪嫌云云。惟訊據被告丙○○堅詞否認
    有右揭犯行。經查：該抵押權係因被告同意將坐落臺北縣林口鄉○○路一二一號
    五樓房地移轉予證人甲○○，在過戶前願將前開第一九八地號土地設定予證人甲
    ○○以供擔保，業經被告丙○○供明在卷，並經證人甲○○證述無訛，復有協議
    書一紙附卷可稽。被告丙○○與甲○○既有此協議，即難謂被告二人所為之抵押
    權登記屬不實事項。此外，既查無其他積極事證足證被告有何公訴人所指前開偽
    造文書犯行，因公訴人認此與前開起訴論罪科刑部分有連續犯裁判上一罪之關係
    ，就此部分爰不另為無罪之諭知。
據上論斷，應依刑事訴訟法第三百六十九條第一項前段、第三百六十四條、第二百九
十九條第一項前段、稅捐稽徵法第四十一條、刑法第十一條前段、第二條第一項前段
、第二十八條、第二百十四條、第四十七條、第四十二條第二項、現行法規所定貨幣
單位折算新台幣條例第二條、罰金罰鍰提高標準條例第一條前段、第二條，判決如主
文。
本案經檢察官李良忠到庭執行職務。
中      華      民      國     九十     年      八      月    二十九    日
                            臺灣高等法院刑事第十四庭
                                審判長法  官  陳  祐  輔
                                      法  官  蔡  國  在
                                      法  官  陳  國  文
右正本證明與原本無異。
如不服本判決應於收受送達後十日內向本院提出上訴書狀，其未敘述上訴之理由者並
得於提起上訴後十日內向本院補提理由書（均須按他造當事人之人數附繕本）。
                                      書記官  吳  素  雲
中      華      民      國     九十     年      八      月     三十     日
附錄：本案論罪科刑法條全文
稅捐稽徵法第四十一條
納稅義務人以詐術或其他不正當方法逃漏稅者，處五年以下有期徒刑、拘役或科或併
科一千元以下罰金。


司法院資訊處製作；財團法人民間司法改革基金會備份。
